【裁判字號】    90,上易,2182
【裁判日期】    901212
【裁判案由】    詐欺
【裁判全文】
臺灣高等法院刑事判決                            九十年度上易字第二一八二號
    上  訴  人  臺灣板橋地方法院檢察署檢察官
    被      告  丙○○
右上訴人因被告詐欺案件，不服臺灣板橋地方法院八十九年度易字第四三一０號，中
華民國九十年四月三十日第一審判決（起訴案號：臺灣板橋地方法院檢察署八十九年
度偵字第一０二二四號）提起上訴，本院判決如左：
    主  文
上訴駁回。
    理  由
一、公訴意旨略以：被告丙○○意圖為自己不法之所有，明知已無償債能力，竟於八
    十八年十一月間，隱瞞上情而向告訴人乙○○借款新台幣（下同）二十六萬元，
    並交付發票人為被告，付款人為臺北國際商業銀行汀州分行，發票日各為八十八
    年十二月七日、八日、十五日，面額依序為六萬、十萬元、十萬元之支票三紙以
    取信於告訴人，告訴人不疑有他，如數交付所借款項。詎支票屆期經提示付款遭
    拒，被告又避不見面，告訴人始知受騙，因認被告涉犯刑法第三百三十九條第一
    項之詐欺取財罪嫌云云。
二、按犯罪事實應依證據認定之，無證據不得推定其犯罪事實；又不能證明被告犯罪
    者，應諭知無罪之判決，刑事訴訟法第一百五十四條、第三百零一條第一項分別
    定有明文。次按事實之認定，應憑證據，如未能發現相當證據，或證據不足以證
    明，自不能以推測或擬制之方法，為裁判基礎（最高法院四十年台上字第八六號
    判例參照）。又認定不利於被告之事實，須依積極證據，苟積極證據不足為被告
    事實之認定時，即應為有利被告之認定，更不必有何有利之證據；且被告否認犯
    罪事實所持之辯解，縱屬不能成立，仍非有積極證據足以證明其犯罪行為，不能
    遽為有罪之認定，復有最高法院三十年上字第八一六號、三十年上字第一八三一
    號判例可資參照。再告訴人之指訴，係以使被告受刑事訴追處罰為目的，必須確
    無瑕疵可指，且經調查其他證據，足認確與事實相符者，始得採為不利於被告之
    判斷基礎，最高法院著有五十二年台上字第一三○○號判例
三、本件公訴人認被告丙○○涉犯刑法第三百三十九條第一項之詐欺取財罪嫌，無非
    係以被告坦承借錢後開立前開支票三紙予告訴人乙○○，嗣支票屆期無力給付，
    其後雖改稱係向告訴人之父甲○○借款，惟遭甲○○否認，足見被告係向告訴人
    借款無訛，且被告陳稱準備繼續借錢來還錢，而當時業已積欠地下錢莊高達七十
    萬元，於八十八年間金融卡又陸續因款項未繳交而被強制停卡，以至於同年十二
    月三十一日經公告拒絕往來，可知被告當時已無資力清償債務等為其主要論據。
四、訊據被告丙○○固坦認系爭支票係因借款而開具，惟堅詞否認有何詐欺取財之犯
    行，辯稱：伊並未向告訴人借錢，系爭二十六萬元係向告訴人之父甲○○所借，
    而伊之前已陸續向甲○○借款多次，總共已清償約四十萬元，且都有支付利息，
    並無向告訴人詐騙之行為等語。經查：詰諸告訴人乙○○於偵查、原審及本院審
    理中多次堅決供稱：伊與被告不識，從未借錢予被告，系爭共二十六萬元支票三
    紙是被告向伊購買土龍酒作為價款之給付，伊及父甲○○與被告間均無借款資金
    流向等情（見偵查卷第三頁、第九頁反面、原審第二十五頁、第五十六頁、本院
    第一０五至一０七頁），核與證人甲○○於偵查、原審及本院調查中亦均證稱：
    伊並未借錢予被告或持有系爭之支票等語相符（見偵查卷第十三頁反面、原審第
    七十六頁、本院第二十四頁）。揆此以觀，告訴人乙○○父子均堅決否認與被告
    間有借貸或因借貸而取得系爭票據情事，告訴人之指訴顯與公訴意旨認定之犯罪
    事實相扞格，已有矛盾可指，而告訴人所取得之係爭支票三紙，復無法證明係供
    被告借款之擔保，是以，縱被告坦認係爭支票係因借款而開具等語，亦乏實證佐
    參而難予採認；公訴人避以告訴人乙○○否認有借貸情事，應係詐騙買賣之指訴
    一節，仍遽以被告未向證人甲○○借款為由，而推論係向告訴人借貸，並認被告
    明知無償債能力，猶向告訴人借錢而構成詐欺財罪，即嫌率斷，上開公訴之犯罪
    事實，尚無相當證據得供佐證。此外，復查無其他積極事證足認被告有何公訴人
    所指詐欺取財之犯行。
五、原審以不能證明被告犯罪，依法諭知無罪之判決，即無不合，檢察官上訴論旨仍
    執借款前詞指摘原判決不當，為無理由，應予駁回。
據上論斷依刑事訴訟法第三百六十八條，判決如主文。
本案經檢察官蔡瑞宗到庭執行職務。
中      華      民      國     九十     年     十二     月     十二     日
                              臺灣高等法院刑事第二十庭
                                  審判長法  官  葉  麗  霞
                                        法  官  范  清  銘
             法  官  段  景  榕
右正本證明與原本無異。
不得上訴。
                                        書記官  鐘  麗  芳
中      華      民      國     九十     年     十二     月     十二     日


司法院資訊處製作；財團法人民間司法改革基金會備份。
